臺灣高雄地方法院刑事判決
108年度訴字第467號
公  訴  人  臺灣高雄地方檢察署檢察官
被      告  蔡人全（原名：蔡尚佑）



上列被告因背信案件，經檢察官提起公訴（108年度偵字第4828
號），因被告於本院審理中，就被訴事實為有罪之陳述，經告以
簡式審判程序之旨，並聽取被告與公訴人之意見後，由本院合議
庭裁定由受命法官獨任依簡式審判程序審理，判決如下：
    主  文
蔡人全犯背信罪，處有期徒刑拾月。未扣案之犯罪所得壹佰肆拾
肆萬元沒收，於全部或一部不能沒收或不宜執行沒收時，追徵其
價額。
    事  實
一、蔡人全（原名：蔡尚佑）與桂○前為男女朋友。桂○於民國10
    3年間係大陸地區人民，因尚未取得臺灣地區之國民身分證
    ，未能登記為房屋及土地所有人，故於同年4月間借用蔡人
    全之名義高雄市○○區○○路00巷00弄0號房地（下稱系爭房地
    ），並於同年12月2日將系爭房地借名登記在蔡人全名下。
    而蔡人全明知其僅係出名人，桂○才是系爭房地之實際所有
    權人，其須依桂○之指示本於系爭房地登記名義人身分為任
    務。然其竟意圖為自己不法之利益，基於背信之犯意，未經
    桂○同意，接續於104年3月5日以系爭房地向華南銀行增貸新
    臺幣（下同）65萬元自用；暨旋於同年3月16日擅以系爭房
    地設定最高限額抵押權79萬2,000元，並於105年7月1日向新
    光商業銀行貸款79萬元自用，違背其上開任務，致桂○須持
    續返還共144萬元之貸款及所生利息，因而受有財產上之損
    害。
二、案經桂○訴由臺灣高雄地方檢察署（下稱高雄地檢署）檢察
    官偵查起訴。
    理  由
壹、程序部分：
　　查本案被告蔡人全所犯之罪，其法定刑非死刑、無期徒刑、
    最輕本刑為3年以上有期徒刑以外之罪，亦非高等法院管轄
    第一審案件，被告於本院審理中就被訴事實為有罪之陳述（
    見本院108年度訴字第467號卷〈下稱本院卷〉第341頁），經
    告知被告簡式審判程序之旨，並聽取檢察官及被告之意見後
    ，由本院合議庭裁定進行簡式審判程序，依刑事訴訟法第27
    3條之2規定，本件證據調查，不受同法第159條第1項、第16
    1條之2、第161條之3、第163條之1及第164條至第170條規定
    之限制，合先敘明。
貳、實體部分：
一、認定犯罪事實之證據及理由：
　　上揭犯罪事實，業據被告於本院審理中坦承不諱，並據證人
    即告訴人桂豔於偵查中證述明確，並有被告之中國信託銀行
    帳戶0000000000000000之交易明細資料、中國信託銀行107
    年8月3日中信銀字第107224839104101號函暨告訴人之客戶
    資料、交易明細相關資料、告訴人之平安銀行個人帳戶總匯
    信息清單影本、華夏銀行帳戶0000000000000000帳戶、0000
    000000000000帳戶、0000000000000000帳戶明細帳單影本、
    告訴人母親之華夏銀行帳戶存款金融交易明細、告訴人103
    年5月20日與系爭房地原所有人之訂購單影本、告訴人103 
    年4月29日及103年5月5日支付30萬訂金之存款憑條影本、系
    爭房地預定買賣契約書及委任狀影本、告訴人匯款單影本、
    華南銀行放款戶帳號資料查詢申請單影本、新光銀行約定事
    項暨借款契約書影本、高雄市政府地政局大寮地政事務所10
    7 年11月12日高市地寮登字第10770933400號函暨系爭房地
    登記謄本及異動索引、被告與告訴人之微信對話內容影本、
    新光銀行之民事聲請狀及本院106年度司拍字第248號民事裁
    定影本、票號41876、431877之本票影本、被告107年10月10
    日傳送給告訴人之電子郵件各1份附卷可稽（見高雄地檢署1
    06年度他字第9561號卷第13至57頁、第79至85頁、第105至1
    07頁、第163至235頁、第243至266頁、第271至281頁、第29
    3至296頁、第299頁、高雄地檢署108年度偵字第4828號卷第
    29頁、第39至66頁、第71頁，本院卷第341頁、第344頁），
    足認被告上開任意性自白與事實相符，應堪採信。從而，本
    案事證明確，被告上開犯行堪以認定，應依法論科。
二、論罪科刑：
（一）核被告所為，係犯刑法第342條第1項之背信罪。又被告違
      背系爭房地登記名義人之任務，未經告訴人同意即接續以
      系爭房地貸款65萬元、設定最高限額抵押權後貸款79萬元
      ，係基於同一背信犯意在密接時間所為，侵害同一法益，
      行為間之獨立性極為薄弱，依一般社會健全觀念，在時間
      差距上難以強行分開，在刑法評價上，應視為數個舉動之
      接續施行，應屬接續犯，而為包括之一罪。
（二）爰審酌被告與告訴人前為男女朋友，其明知告訴人斯時為
      大陸地區人民，無法以自身之名義購買系爭房地並登記為
      所有權人，故利用其借名登記為系爭房地所有權人之機會
      ，違背其任務，以系爭房地先後貸得65萬元、79萬元花用
      ，造成告訴人必須持續返還共144萬元之貸款及所生利息
      ，致生損害於告訴人之財產權，而告訴代理人於本院審理
      中亦稱：被告這些借款導致告訴人房貸壓力很大，系爭房
      地已在111年4月出售，因為告訴人無法負擔貸款等語（見
      本院卷第354頁），又被告事後並未與告訴人達成和解，
      彌補告訴人之損害，足證被告所為應予非難；惟念及被告
      前於警詢、偵查中雖均否認犯行，於本院審理中終能坦承
      犯行，犯後尚有悔意；兼衡被告素行、犯罪動機、目的、
      手段，於本院審理中自陳之學歷、家庭生活經濟狀況（因
      涉個人隱私，詳見本院卷第354頁）等一切情狀，量處如
      主文所示之刑。
三、沒收：
　　按被告行為後，刑法關於沒收之規定於104年12月30日修正
    公布，並於105年7月1日施行，依修正後刑法第2條第2項規
    定，關於沒收部分適用修正後之規定。次按犯罪所得，屬於
    犯罪行為人者，沒收之，且於全部或一部不能沒收或不宜執
    行沒收時，追徵其價額，刑法第38條之1第1項前段、第3項
    定有明文。經查，被告違背其身為借名登記人應妥善管理告
    訴人系爭房地之任務，以上開方式獲得65萬元、79萬元共14
    4萬元，為被告本案之犯罪所得，應依刑法第38條之1第1項
    前段、第3項規定宣告沒收之，並於全部或一部不能沒收或
    不宜執行沒收時，追徵其價額。　　　
據上論斷，應依刑事訴訟法第273條之1第1項、第299條第1項前
段，判決如主文。
本案經檢察官郭來裕提起公訴，檢察官姜麗儒到庭執行職務。
中　　華　　民　　國　　111 　年　　8 　　月　　31　　日
                  刑事第十二庭  法　官  楊甯伃
以上正本證明與原本無異。
如不服本判決應於收受送達後20日內向本院提出上訴書狀，並應
敘述具體理由；如未敘述上訴理由者，應於上訴期間屆滿後20日
內向本院補提理由書（均須按他造當事人之人數附繕本）「切勿
逕送上級法院」。
中　　華　　民　　國　　111 　年　　8 　　月　　31　　日
 　　　　　　　　　　　　　　　 書記官  陳蓉柔
　　　　　　　　　　　　　　　　
附錄本案論罪科刑法條：
刑法第342條第1項
為他人處理事務，意圖為自己或第三人不法之利益，或損害本人
之利益，而為違背其任務之行為，致生損害於本人之財產或其他
利益者，處5年以下有期徒刑、拘役或科或併科50萬元以下罰金
。